臺灣臺北地方法院刑事判決　　　　　　 96年度訴緝字第194號
公　訴　人　臺灣臺北地方法院檢察署檢察官
被　　　告　甲○○
上列被告因違反毒品危害防制條例案件，經檢察官提起公訴（九
十三年度毒偵字第二０一二號），暨移送併案審理（九十五年度
毒偵字第一二六號），嗣被告於本院準備程序進行中先就被訴事
實為有罪之陳述，經合議庭裁定改行簡式審判程序，本院判決如
下：
    主  文
甲○○連續施用第一級毒品，累犯，處有期徒刑捌月，減為有期
徒刑肆月，如易科罰金，以銀元參佰元即新臺幣玖佰元折算壹日
，扣案之塑膠夾鏈袋玖個及注射針筒貳支均沒收，塑膠夾鏈袋內
含有第一級毒品海洛因成分之白粉（合計淨重貳拾玖點捌公克）
及注射針筒內含有第一級毒品海洛因成分之溶液（參拾ＭＬ）均
沒收銷燬。又連續施用第二級毒品，累犯，處有期徒刑陸月，減
為有期徒刑參月，如易科罰金，以銀元參佰元即新臺幣玖佰元折
算壹日。應執行有期徒刑陸月，如易科罰金，以銀元參佰元即新
臺幣玖佰元折算壹日，扣案之塑膠夾鏈袋玖個及注射針筒貳支均
沒收，塑膠夾鏈袋內含有第一級毒品海洛因成分之白粉（合計淨
重貳拾玖點捌公克）及注射針筒內含有第一級毒品海洛因成分之
溶液（參拾ＭＬ）均沒收銷燬。
    事  實
一、甲○○前於民國八十八年間因轉讓第二級毒品，經臺灣板橋
    地方法院以八十九年度訴字第十號判處有期徒刑九月，嗣經
    臺灣高等法院、最高法院均上訴駁回確定，於九十一年一月
    九日入監執行，於九十一年八月四日縮刑期滿執行完畢。另
    於八十八年間，因施用毒品案件，經依臺灣板橋地方法院裁
    定送勒戒處所觀察、勒戒後，認無繼續施用毒品之傾向，由
    臺灣板橋地方法院檢察署檢察官於八十八年十一月五日以八
    十八年度毒偵字第一九八一號為不起訴處分確定。復於八十
    九年間因施用毒品案件，經本院裁定送勒戒處所觀察、勒戒
    後，認有繼續施用毒品傾向，經臺灣臺北地方法院檢察署檢
    察官向本院聲請送強制戒治並提起公訴，經本院以九十年度
    毒聲字第九六三號裁定令入戒治處所施以強制戒治一年，於
    九十一年五月二日強制戒治期滿執行完畢，並以九十年度簡
    字第二八九六號判處有期徒刑六月確定。
二、詎甲○○仍未戒除毒癮，另行基於施用第一級毒品海洛因、
    第二級毒品安非他命之概括犯意，自九十三年七月十四日起
    至九十四年一月二十四日採尿時回溯二十六、九十六小時內
    之某日時（不含為警查獲後至採尿前之時間），在其臺北縣
    新店市○○路六十一巷三十九號居住處所，多次分別施用第
    一級毒品海洛因及第二級毒品安非他命。先後為警於如附表
    編號一、二所示之時間、地點查獲，並扣得其所有如附表所
    示之海洛因及注射針筒。嗣經通緝後於九十六年十一月二日
    自動歸案接受審判。
三、案經臺北市政府警察局萬華分局移送臺灣臺北地方法院檢察
    署檢察官偵查起訴，暨臺北市政府警察局大安分局移送臺灣
    臺灣地方法院檢察署檢察官併案審理，經本院合議庭裁定以
    簡式審判程序審理。
    理  由
一、上揭犯罪事實，業據被告甲○○於本院審理中坦承不諱，且
    被告二次為警查獲後所採集之尿液，經以氣相層析質譜儀法
    檢驗結果，均呈嗎啡及安非他命陽性反應，此有臺灣尖端先
    進生技醫藥股份有限公司九十三年七月二十三日、九十四年
    二月三日濫用藥物檢驗報告二紙在卷可稽（偵卷第五頁、併
    案核退卷第六十七頁）。又被告為警查獲時所扣得如附表所
    示之白粉計九包及注射針筒內之溶液經檢驗結果，均呈含第
    一級毒品海洛因成分，此有法務部調查局九十三年九月七日
    調科壹字000000000號鑑定通知書、九十四年三月
    二十三日調科壹字000000000號鑑定通知書及臺北
    市政府警察局大安分局警備隊毒品初步檢驗單各一紙附卷可
    參（偵卷第六頁、併案核退卷第六十八、三十四頁），以上
    均足為被告自白之佐證，而堪認被告自白與事實相符。另被
    告於八十八年間，因施用毒品案件，經依臺灣板橋地方法院
    裁定送勒戒處所觀察、勒戒後，認無繼續施用毒品之傾向，
    由臺灣板橋地方法院檢察署檢察官於八十八年十一月五日以
    八十八年度毒偵字第一九八一號為不起訴處分確定。復於八
    十九年間因施用毒品案件，經本院裁定送勒戒處所觀察、勒
    戒後，認有繼續施用毒品傾向，經臺灣臺北地方法院檢察署
    檢察官向本院聲請送強制戒治並提起公訴，經本院以九十年
    度毒聲字第九六三號裁定令入戒治處所施以強制戒治一年，
    於九十一年五月二日強制戒治期滿執行完畢，並以九十年度
    簡字第二八九六號判處有期徒刑六月確定。有臺灣高等法院
    被告前案紀錄表在卷可查，是被告於強制戒治執行完畢釋放
    後五年內再犯本件施用毒品罪，應堪認定。從而本件事證明
    確，被告犯行已堪認定，應予依法論科。
二、經查：
  (一)被告行為後，刑法業於九十四年二月二日公布，於九十五年
    七月一日施行，其中刪除刑法第五十六條，修正第二條、第
    二十五條、第二十六條、第二十八條、第三十三條、第五十
    五條規定。按「行為後法律有變更者，適用行為時之法律，
    但行為後之法律有利於行為人者，適用最有利於行為人之法
    律」，現行刑法第二條第一項定有明文，此條規定乃與刑法
    第一條罪刑法定主義契合，而貫徹法律禁止溯及既往原則，
    係規範行為後法律變更所生新舊法律比較適用之準據法，是
    刑法第二條本身雖經修正，但其既屬適用法律之準據法，本
    身尚無比較新舊法之問題，應一律適用裁判時之現行刑法第
    二條規定以決定適用之刑罰法律，先予說明。又以本次刑法
    修正之比較新舊法，應就罪刑有關之共犯、未遂犯、想像競
    合犯、牽連犯、連續犯、結合犯，以及累犯加重、自首減輕
    暨其他法定加減原因（如身分加減）與加減例等一切情形，
    綜其全部罪刑之結果而為比較，有最高法院九十五年五月二
    十三日九十五年度第八次刑庭會議決議意旨可資參照。
  (二)按海洛因、安非他命分屬毒品危害防制條例第二條第二項第
    一款、第二款所規定之第一級、第二級毒品。是核被告所為
    ，係犯毒品危害防制條例第十條第一項之施用第一級毒品罪
    及同條第二項之施用第二級毒品罪，其每次施用前、後持有
    第一級毒品之低度行為，為嗣後施用之高度行為所吸收，不
    另論罪。
  (三)被告行為後，刑法第五十六條關於連續犯之規定業於九十五
    年七月一日修正刪除生效，該連續犯規定刪除後，除法理上
    合於接續犯、包括一罪之情形仍可認為構成單一之犯罪外，
    其於數犯罪行為之情形，即應依刑法第五十一條之規定予以
    分論併罰。經依刑法第二條第一項比較新、舊法之結果，認
    本件被告分別先後施用第一級、第二級毒品之行為，並無適
    用行為後之新法較有利於被告之情形，自應適用行為時即修
    正前刑法第五十六條關於連續犯之規定。是被告先後施用第
    一級毒品、第二級毒品之行為，時間緊接，方法相同，均觸
    犯構成要件相同之罪名，顯係基於概括犯意為之，為連續犯
    ，應分依修正前刑法第五十六條連續犯之規定各論以一罪，
    並均依法加重其刑。又被告所犯連續施用第一級毒品海洛因
    、連續施用第二級毒品安非他命二罪間，犯意個別，罪名不
    同，應分論併罰之。
  (四)檢察官雖僅就被告於附表編號一被查獲前施用第一級毒品及
    第二級毒品之犯行提起公訴，惟被告確有分別連續施用海洛
    因及安非他命行為，業經本院審酌認定如前，並經檢察官移
    送併案（九十五年度毒偵字第一二六號），復與起訴部分之
    被告施用第一級毒品及第二級毒品犯行，有連續犯之裁判上
    一罪關係，為起訴效力所及，本院應併予審理。
  (五)被告有如事實欄所述之前科，於九十一年八月四日執行完畢
    ，此有臺灣高等法院被告前案紀錄表在卷可查，其受前開徒
    刑之執行完畢後，五年以內因故意再犯本件有期徒刑以上之
    罪，不論依修正前之刑法第四十七條，或修正後之刑法第四
    十七條第一項之規定，均構成累犯，對被告而言並無有利或
    不利之情形，自不生新舊法比較之問題，應逕依現行刑法第
    四十七條第一項規定，分論以累犯，並均加重其刑，及依法
    遞加之。
  (六)爰審酌被告素行不佳，前經觀察勒戒、強制戒治等程序並經
    法院論罪處刑，仍不知悔改，復繼續沾染毒品惡習，其施用
    第一級、第二級毒品行為對於自身危害程度非輕、其犯罪之
    動機、目的、手段，暨犯後坦承犯行、態度良好等一切情狀
    ，分別量處如主文所示之刑。
  (七)又被告上述分別連續施用第一級毒品及第二級毒品犯行之時
    間，均於九十六年四月二十四之前，且均無中華民國九十六
    年罪犯減刑條例所定不得減刑之情形，爰均依同條例第二條
    第一項第三款、第七條規定，減其宣告刑二分之一，並均依
    同條例第九條規定，就被告減刑後之刑諭知易科罰金之折算
    標準。
  (八)被告行為後，刑法第四十一條易科罰金之折算標準，亦由原
    配合依罰金罰鍰提高標準條例第二條規定（現已刪除）提高
    之銀元一百元至三百元（即新臺幣三百元至九百元），修正
    為新臺幣一千元、二千元、三千元，經比較新、舊法之結果
    ，修正後之規定並非較有利於被告等，依刑法第二條第一項
    前段規定，應適用修正前刑法第四十一條第一項前段規定諭
    知易科罰金之折算標準。且按被告行為後，刑法第五十一條
    亦於上開時間修正施行，修正前刑法第五十一條規定：「數
    罪併罰，分別宣告其罪之刑，依左列各款定其應執行者：…
    …」，而其中第五款規定：「宣告多數有期徒刑者，於各刑
    中之最長期以上，各刑合併之刑期以下，定其刑期。但不得
    逾二十年。」，修正後刑法第五十一條第五款規定：「宣告
    多數有期徒刑者，於各刑中之最長期以上，各刑合併之刑期
    以下，定其刑期。但不得逾三十年。」，比較結果，修正後
    刑法並非較有利於行為人，依刑法第二條第一項前段之規定
    ，併應依修正前刑法第五十一條第五款規定，就上開減得之
    刑定其應執行之刑併諭知易科罰金之折算標準。
  (九)扣案之塑膠夾鏈袋九個及注射針筒二支，為被告所有供己施
    用第一級毒品所用之物，然非專供施用毒品之器具，依刑法
    第三十八條第一項第二款之規定沒收。該塑膠夾鏈袋內之白
    色粉末（合計淨重二十九點八公克）及注射針筒內之溶液三
    十ＭＬ均含有第一級毒品海洛因成分，業已述及，不問屬於
    犯人與否，均依毒品危害防制條例第十八條第一項前段之規
    定沒收銷燬之。
據上論斷，應依刑事訴訟法第二百七十三條之一第一項、第二百
九十九條第一項前段，毒品危害防制條例第十條第一項、第二項
第十八條第一項前段，刑法第二條第一項前段、第十一條前段、
第四十七條第一項、第三十八條第一項第二款，修正前刑法第五
十六條、第四十一條第一項前段、第五十一條第五款，修正前罰
金罰鍰提高標準條例第二條，現行法規所定貨幣單位折算新臺幣
條例第二條，中華民國九十六年罪犯減刑條例第二條第一項第三
款、第七條、第九條、第十條第一項，判決如主文。
本案經檢察官熊南彰到庭執行職務。
中　　華　　民　　國　　96　　年　　11　　月　　16　　日
　　　　　　　　　刑事第三庭    法　官　胡宗淦
以上正本證明與原本無異。
如不服本判決，應於判決送達後10日內，向本院提出上訴狀。
　　　　　　　　　　　　　　　　書記官　張耀鴻
中　　華　　民　　國　　96　　年　　11　　月　　16　　日
附錄法條：
毒品危害防制條例第10條
施用第一級毒品者，處 6 月以上 5 年以下有期徒刑。
施用第二級毒品者，處 3 年以下有期徒刑。
附表：
┌──┬───────┬─────┬─────┐
│編號│查獲時間及地點│扣  案  物│備     註 │
│    │              │          │          │
├──┼───────┼─────┼─────┤
│ 一 │九十三年七月十│含海洛因成│本案：九十│
│    │五日上午九時三│分之白粉三│三年度毒偵│
│    │十分許，在臺北│包（淨重十│字第二０一│
│    │縣新店市○○路│一點八公克│二號      │
│    │六十一巷三十九│）及注射針│          │
│    │號            │筒一支    │          │
├──┼───────┼─────┼─────┤
│ 二 │九十四年一月二│含海洛因成│併案：九十│
│    │十四晚間七時許│分之白粉六│五年度毒偵│
│    │，在臺北市大安│包（淨重十│字第一二六│
│    │區○○○路○段│八公克）及│號        │
│    │二二三號四樓樓│注射針筒一│          │
│    │梯間          │支（內含海│          │
│    │              │洛因成分之│          │
│    │              │溶液三十M │          │
│    │              │L ）      │          │
└──┴───────┴─────┴─────┘
